【裁判字號】    98,小上,17
【裁判日期】    980309
【裁判案由】    返還不當得利等
【裁判全文】
臺灣士林地方法院民事裁定              98年度小上字第17號
上  訴  人  乙○○○
            戊○○
            己○○
            丁○○
兼上一人
法定代理人  甲○○
兼上五人共同
訴訟代理人
上  訴  人  丙○○
被上訴人    燦星旅遊網旅行社股份有限公司
法定代理人  庚○
上列當事人間請求返還不當得利等事件，上訴人對於中華民國97
年12月17日本院內湖簡易庭第一審判決（97年度湖小字第1986號
），提起上訴，本院裁定如下：
    主  文
上訴駁回。
第二審訴訟費用新臺幣壹仟伍佰元由上訴人負擔。
    理  由
一、按關於請求給付金錢或其他代替物或有價證券之訴訟，其標
    的金額或價額在新臺幣（下同）10萬元以下者，適用小額程
    序；次按對於小額訴訟之第一審裁判之上訴，非以其違背法
    令為理由不得為之，民事訴訟法第436 條之8 第1 項、第43
    6 條之24第2 項分別定有明文。又按上訴狀內應記載上訴理
    由，表明下列各款事項：一、原判決所違背之法令及其具體
    內容。二、依訴訟資料可認為原判決有違背法令之具體事實
    ，觀諸民事訴訟法第436 條之25規定甚明。亦即其上訴狀應
    就第一審判決如何違背法令為具體之指摘，並揭示該法規之
    條項或其內容，若係成文法以外之法則，應揭示該法則之旨
    趣，倘為司法院解釋或最高法院之判例，則應揭示該判解之
    字號或其內容，或揭示如何當然違背法令之事實，上訴狀如
    未依此項方法表明者，即難認為已對第一審判決之違背法令
    有具體之指摘（最高法院71年度臺上字第314 號判例參照）
    。再按上訴狀內未表明上訴理由者，上訴人應於提起上訴後
    20日內，提出理由書於原審法院，未提出者，毋庸命其補正
    ，由原審法院以裁定駁回之，民事訴訟法第436 條之32 第2
    項準用同法471 條第1 項之規定至明。
二、本件訴訟標的金額為10萬元以下，原審乃依小額訴訟程序審
    理，而上訴人對於該小額訴訟第一審判決不服，於民國98年
    1 月20日提出上訴，其上訴理由略謂：(一)被上訴人對上訴人
    之行為（事前及事後之態度）太過惡劣，尤其是被上訴人為
    賺取旅費，而讓80多歲體弱多病坐輪椅的老太太在日本奔波
    6 日，連搬運行李都不幫忙，顯然罔顧該團所有客戶之權益
    ，懇請依法詳查上訴人之違法行為，移送相關單位懲處，給
    予被上訴人適當處罰，方能減少消費者被侵害之情形；(二)被
    上訴人巧立名目，強制向上訴人收取小費9,000 元，明顯違
    反契約（契約約定旅遊行程不包括小費），而收取該筆款項
    之人為被上訴人所雇用之邱景靖，收據上亦載明：「阪東雙
    城新幹線四大主題美食六日遊─日本航空費用9,000 元整，
    收取人邱景靖」，被上訴人顯係由其受僱人邱景靖代理收取
    此筆小費之不當得利，依舉證責任分配之原則，被上訴人應
    舉證證明未收到此筆款項，而非由上訴人證明被上訴人已收
    取此筆費用，原審判決應有違誤云云。
三、經核，上訴人所提上訴理由，無非係就原審關於取捨證據、
    認定事實之職權事項任加指摘，並要求本院再予詳查被上訴
    人對客戶之行為態樣，顯未依上開法條及判例意旨，具體指
    出原判決違背何等法規之內容及事實。另兩造所簽訂的旅遊
    契約書載明上訴人支付之旅遊費用並未包含宜給付導遊、司
    機、領隊之小費（契約書第10條第1 項第4 款，原審卷第12
    頁至第13頁參照），上訴人主張兩造於旅遊契約書約定不收
    小費云云，尚有誤會，併予敘明。揆諸上開說明，本件上訴
    即難認為合法，爰依法裁定駁回其上訴。
四、本件訴訟費用額，確定如主文所示之金額，並應由上訴人負
    擔。
五、據上論結，依民事訴訟法第436 條之32第2 項、第444 條第
    1 項、第436 條之19、第95條、第78條，裁定如主文。
中    華    民    國    98    年    3     月    9     日
                  民事第二庭  審判長法  官  俞慧君
                                    法  官  李瑜娟
                                    法  官  王怡雯
以上正本證明與原本無異。
本件裁定不得抗告。
中    華    民    國    98    年    3     月    11    日
                                    書記官  桂大永


司法院資訊處製作；財團法人民間司法改革基金會備份。
